臺灣士林地方法院民事判決　八十九年重訴字第八六號
　　原　　　告　甲○○
　　送達代收人　乙○○
　　被　　　告　丙○○
右當事人間請求損害賠償事件，本院判決如左：
    主    文
被告應給付原告新台幣貳拾萬元及自民國八十八年四月十三日起至清償日止，按年息
百分之五計算之利息。
原告其餘之訴駁回。
訴訟費用由被告負擔十分之一；餘由原告負擔。
本判決第一項於原告以新台幣陸萬陸仟元為被告供擔保後，得假執行。但被告如於假
執行程序實施前，以新臺幣貳拾萬元為原告預供擔保，得免為假執行。
原告其餘假執行之聲請駁回。
    事實及理由
一、原告主張：民國八十六年四月十六日下午，因高雄縣鳳山市正義宮之信徒前往台
    北市○○區○○路之玄明宮進香，被告於該進香隊伍之前導車後座負責施放鞭炮
    ，被告施放鞭炮時，原應注意路旁是否有行人或車輛通過，以避免意外事故之發
    生，而依當時情形，並無不能注意之情況，詎竟疏於注意，適有原告駕駛車號Ｉ
    Ｅ─二一一一號自小客車沿碧山路下山方向行駛，被告拋出之鞭炮，不慎落入原
    告駕駛而車窗未關之前開自小客車駕駛座內，並在車內爆開，狹小車內頓時火光
　　四射、煙霧瀰漫，爆聲震耳，使原告深受驚嚇，而失控衝撞山壁及正義宮進香團
　　之成員及行人，致訴外人李朱玉理死亡、李歐金鑾、洪曾荔妹受傷。原告突遭巨
　　變，精神蒙受重大刺激，身體健康長期未能回復，至今仍有後遺症。且前開自小
　　客車亦因此嚴重受損。爰依侵權行為之法律關係，請求被告給付二百萬元精神慰
　　撫金及車輛修復費用十萬元及遲延利息等語。並聲明：（一）被告應給付原告新
　　台幣二百一十萬元，及自民國八十八年四月十三日起至清償日止，按年息百分之
　　五計算之利息。（二）原告願供擔保，請准宣告假執行。
二、被告則以：因侵權行為所生之損害賠償請求權，自請求權人知有損害及賠償義務
    人時起，二年間不行使而消滅。本件系爭事故於八十六年四月十六日下午三時許
    發生，原告於是日即知悉損害賠償義務人，卻遲至八十八年十月七日始行提起本
    件訴訟，是其因侵權行為所生損害賠償請求權已逾二年不行使而消滅。且關於侵
    權行為損害賠償請求權，以實際損害為成立要件，若無損害即無賠償可言，本件
    原告主張其前開車輛嚴重受損，修復費用需十萬元，惟依其提出之八十六年六月
    三十日估價單，是否均屬必要更換之零件，及應否扣除折舊等事實，原告均未舉
    證以實其說，且估價距發生事故之日已近二月，其形式及實質真實性容有疑問，
    應不得作為請求賠償之依據。且原告於事發時第一次往山崖方向衝撞後尚能導正
    車身往前滑行三十幾公尺，足認原告當時已能控制方向盤，且對於續行前駛可能
    掉落山崖之危險，亦有認識，應認其當時之注意能力應已恢復，詎原告仍未煞車
    ，竟續將車輛開衝撞山壁，故應係原告自己之過失行為所致，且原告亦無何精神
    上之損害可言，縱認被告就此應對原告負侵權行為責任，則原告就事故之發生，
    亦與有過失等語，資為置辯。並聲明：（一）駁回原告之訴。（二）如受不利判
    決，請准供擔保免為假執行。
三、按因侵權行為所生之損害賠償請求權，自請求權人知有損害及賠償義務人時起，
    二年間不行使而消滅，自有侵權行為時起逾十年者亦同。又消滅時效因請求而中
    斷；時效因請求而中斷者，若於請求後六個月內不起訴，視為不中斷。民法第一
    百九十七條第一項、第一百二十九條第一項第一款、第一百三十條分別定有明文
    。本件侵權行為於八十六年四月十六日發生，原告同日即知被告為賠償義務人，
    經原告於八十八年四月十二日以存證信函向被告請求而中斷時效，並於六個月內
    即同年十月六日向本院起訴，依前揭規定，其請求權並未罹於時效，故被告所為
    時效之抗辯，即屬無據，先予敘明。
四、本件原告主張其於八十六年四月十六日下午十六時十五分許，駕駛車號ＩＥ─二
    一一一號自小客車，沿台北市○○區○○路下山方向行駛，因高雄縣鳳山市正義
    宮之信徒前往台北市○○區○○路之玄明宮進香，被告於該進香隊伍之前導車後
    座負責施放鞭炮，被告施放鞭炮時，原應注意路旁是否有行人或車輛通過，以避
    免意外事故之發生，而依當時情形，並無不能注意之情況，詎竟疏於注意，致被
    告拋出之鞭炮，不慎落入原告駕駛而車窗未關之前開自小客車駕駛座內，並在車
    內爆開，原告受驚嚇後，所駕車輛失控衝撞山壁受損，並撞及正義宮進香團之成
    員及行人，致訴外人李朱玉理死亡、李歐金鑾、洪曾荔妹受傷等事實，業據提出
    台灣士林地方法院八十八年度交訴更字第一號刑事判決、台灣士林地方法院八十
    七年度重訴字第三四五號民事判決、台灣高等法院九十年度上字第一一九七號民
    事判決、台北市車輛行車事故鑑定委員會鑑定意見書為證，且經本院依職權調閱
    台灣士林地方法院八十六年度交訴字五七號丙○○、甲○○過失致人於死案件全
    卷查明屬實，被告就前揭事故之發生，肇因於其將鞭炮拋擲至原告車內等事實，
    並不爭執，惟否認過失，並以前辭置辯。惟查，本件經本院八十七年訴字第四八
    一號侵權行為事件（即訴外人李朱玉理繼承人起訴請求本件原告損害賠償事件）
    承審法官，送請台大醫院、榮民總醫院鑑定事故發生時原告之精神狀態、自我控
    制、駕駛能力等，與一般正常人有何不同，台大醫院據覆略以：「一般人依規定
    駕駛車輛，在車輛行進間，若突然有人將爆裂物擲入車內並引爆，則依常理推斷
    ，一般人處於此種狀態，應會產生驚嚇反應，其行為涉及個人之性格背景、過往
    經驗及事發當時之刺激強度與感覺認知，此種行為差異為不可預期。另於事實發
    生時，車輛先撞上左邊護欄，再撞上右邊山崖，兩次撞擊所歷時間約在數秒之間
    ，故其可能為同一行為」等語，此有國立台灣大學醫學院附設醫院八十九年六月
    五日（八九）校附醫秘字第一一二一０號函附卷可稽，是可知原告主張因被告丟
    擲鞭炮而受驚嚇，依前鑑定函可知應屬正常反應，且原告在極短之時間內先向左
    撞上護欄，再向右撞上山崖，亦可能為同一驚嚇行為之反應，被告雖辯稱原告於
    第一次撞擊後已控制方向盤，故注意力應已回復云云，然其就此並未舉證以實其
    說，且依榮民總醫院鑑定意見，亦認「林員（即原告）於事件發生時處於急性驚
    嚇狀態，其自我控制及繼續駕駛車輛之能力會受到相當程度之影響」、「當爆裂
    物於車內引爆時，視線必受到相當程度之影響，無法辨視前後及兩旁狀況，且由
    於急性驚嚇反應，其判斷力、注意集中，執行能力亦減低，其避免車禍發生之能
    力則因人而異；其異常之精神直到車子停止時，尚未完全恢復正常」「因事件發
    生時，本件被告（即原告）於前述事實發生時，自山上先撞上左邊護欄，再撞上
    右邊山崖，兩次撞擊僅歷時數秒，故極可能為同一行為；其控制能力及避免車禍
    及危險擴大之能力顯然受到急性驚嚇反應減弱；其異常精神狀態於車輛導正時亦
    尚未完全恢復正常」等語，此有該院八十九年十二月四日（八九）北總精字第三
    一六四六號函在卷可稽，是可見原告駕車衝撞護欄、山壁，均係因被告不慎將鞭
    炮擲入原告車內引爆之行為所致，故被告就此事故之發生，確有過失，且依前開
    榮民總醫院鑑定結果，原告於事件發生時處於「急性之驚嚇狀態」，事發後林員
    （即原告）仍有長達半年之「創傷後壓力症候群」，至今雖有改善但仍有殘餘症
    狀，是原告主張其精神健康受損，且與被告之侵害行為有因果關係等情，堪認屬
    實。
五、按因故意或過失，不法侵害他人之權利者，負損害賠償責任；又負損害賠償責任
    者，除法律另有規定或契約另有訂定外，應回復他方損害發生前之原狀。因回復
    原狀而應給付金錢者，自損害發生時起，加給利息。第一項情形，債權人得請求
    支付回復原狀所必要之費用，以代回復原狀。民法第一百八十四條第一項前段、
    第二百十三條定有明文。原告主張因前開事故，致其車輛毀損，修復所需費用為
    十萬元，並提出估價單三紙為證，而被告則否認該估價單形式及實質之真正。經
    查，前開估價單依其性質應屬私文書，故依民事訴訟法法第三百五十七條之規定
    ，自應由舉證人（即原告）證其真正，而原告於言詞辯論時表示除該估價單外並
    無其他證據可供調查，則即難逕以該估價單作為認定修復費用之依據，此外原告
    復未就車損或修復所需費用為舉證，是其主張，尚難憑信。
六、次按不法侵害他人之身體、健康、名譽、自由、信用、隱私、貞操或不法侵害其
    他人格法益而情節重大者，被害人雖非財產上之損害，亦得請求賠償相當之金額
    。民法第一百九十五條第一項定有明文。本件原告因被告之前開過失行為，受有
    創傷後壓力症候群長達六月，致身體健康受損等情，已如前述，其精神上當受有
    相當痛苦，爰審酌兩造身分、地位、經濟及原告因此所受之痛苦，認原告請求給
    付二十萬元之慰撫金，尚屬適當，逾此部分之請求，為無理由，應予駁回。
七、本件被告雖抗辯原告就前開事故，亦與有過失云云，惟原告駕駛車輛，經查並無
    違反交通規則之處，且依前開鑑定意見，亦無證據證明原告於事故發生後停車前
    ，已處於回復注意能力之狀態，是原告既係處於急性驚嚇反應之精神狀態，而衡
    諸一般人就相同情狀，亦無從注意立即煞車或有效操控車輛，則事故之結果顯非
    原告所能注意，是自難謂原告就本件損害之發生或擴大，與有過失，是被告抗辯
    依民法第二百十七條第一項之規定減輕或免除賠償金額，即屬無由。
八、從而，原告依侵權行為之法律關係，請求被告給付二十萬元及自請求翌日即八十
    八年四月十三日起至清償日止，按年息百分之五計算之利息範圍內，為有理由，
    逾此部分之請求，為無理由，應予駁回。
九、兩造陳明願供擔保，聲請宣告假執行或免為假執行，經核原告勝訴部分，合於法
    律規定，爰分別酌定相當之擔保金額宣告之；原告其餘假執行之聲請，因訴之駁
    回而失所依據，不予准許。
十、據上論結，本件原告之訴為一部有理由，一部無理由，依民事訴訟法第七十九條
    但書、第三百九十條第二項、第三百九十二條判決如主文。
中　　　華　　　民　　　國　　九十一　　年　　　七　　　月　　二十六　　日
                                        臺灣士林地方法院民事第二庭
~B法　　　官　劉穎怡
右為正本，係照原本作成。
如對本判決上訴須於判決送達後廿日內向本院提出上訴狀。
中　　　華　　　民　　　國　　九十一　　年　　　七　　　月　　三十   　 日
~B法院書記官　陳雪麗
